【裁判字號】    98,上易,190
【裁判日期】    980519
【裁判案由】    業務過失傷害
【裁判全文】
臺灣高等法院高雄分院刑事判決         98年度上易字第190號
上  訴  人  臺灣高雄地方法院檢察署檢察官
上  訴  人
即  被  告  甲○○
上列上訴人因被告業務過失傷害案件，不服臺灣高雄地方法院97
年度易字第1328號中華民國98年1 月8 日第一審判決（起訴案號
：臺灣高雄地方法院檢察署97年度偵字第16870 號），提起上訴
，本院判決如下：
     主  文
上訴駁回。
甲○○緩刑貳年，並應支付被害人乙○○新台幣拾貳萬元之損害
賠償。
     事  實
一、甲○○係址設高雄縣燕巢鄉○○路826 號盛楠實業有限公司
    （下稱盛楠公司）之堆高機駕駛員，為從事業務之人，乙○
    ○則係該公司之員工，2 人於民國96年8 月30日上午，受盛
    楠公司負責人丙○○指派前往址設高雄縣路竹鄉○○路620
    號之日勝一企業有限公司（下稱日勝一公司）搬卸塑膠板塊
    ，同日12時許，甲○○明知每疊塑膠板重量達550 多公斤，
    且板面光滑，若同時堆放2 疊塑膠板（共重達1,100 多公斤
    ，高約200 餘公分）於堆高機之牙叉上，將擋住前方視線，
    且未以繩索綑綁或以其他工具加以固定，於行進過程中，因
    高度過高重心不穩，塑膠板容易中途滑落，復明知堆高機所
    行進之通道略有斜坡，若裝載過於笨重之貨物，於行進間有
    向下坡方向傾倒之危險。其理應注意上情，以避免意外事故
    之發生，而依當時情形，亦無不能注意之情事，竟疏未注意
    及此，因見時間已超過中午12時，急於將工作完成以便休息
    ，乃1 次搬運2 疊塑膠板，既未將之以繩索或其他工具加以
    固定，即貿然操作堆高機，轉頭向後目視後方之通道，以倒
    退之方式搬運，嗣協助搬運之乙○○，因見上開塑膠板未加
    以固定，擔心於後退時滑落，亦疏忽擅自站立於堆高機之操
    作牙叉上面靠近駕駛座之位置（即貨物與駕駛人之中間），
    以雙手扶住塑膠板之方式以防止其滑落，嗣因堆高機後退時
    遇有些微下坡，致塑膠板重心不穩往駕駛座方向傾倒，乙○
    ○雖急忙往左側閃躲，仍遭滑落之塑膠板壓傷脊椎，致受有
    胸髓損傷併雙下肢癱瘓之重傷害。
二、案經乙○○訴請臺灣高雄地方法院檢察署檢察官偵查起訴。
    理  由
一、證據能力部分：
  (一)按被告以外之人（包括證人、鑑定人、告訴人、被害人及共
    同被告等）於審判外之陳述雖不符刑事訴訟法第159 條之1
    至之4 等四條之規定，而經當事人於審判程序同意作為證據
    ，法院審酌該言詞陳述或書面陳述作成時之情況，認為適當
    者，亦得為證據；當事人、代理人或辯護人於法院調查證據
    時，知有刑事訴訟法第159 條第1 項不得為證據之情形，而
    未於言詞辯論終結前聲明異議者，視為有前項之同意，同法
    第159 條之5 定有明文。立法意旨在於傳聞證據未經當事人
    之反對詰問予以核實，原則上先予排除。惟若當事人已放棄
    反對詰問權，於審判程序中表明同意該等傳聞證據可作為證
    據；或於言詞辯論終結前未聲明異議，基於尊重當事人對傳
    聞證據之處分權，及證據資料愈豐富，愈有助於真實發見之
    理念，且強化言詞辯論主義，使訴訟程序得以順暢進行，上
    開傳聞證據亦均具有證據能力。
  (二)本判決所引用下列之傳聞證據，當事人於準備程序中均同意
    作為證據，本院認以之作為本案之證據亦屬適當，是本案所
    引用之證據均有證據能力。
二、實體部分：
  (一)訊據上訴人即被告甲○○於本院審理時坦承上情不諱，核與
    證人即被害人乙○○於偵查及原審審理中證述之情節相符（
    偵一卷第11至13、18頁、原審卷第31-45 頁），復有臺灣高
    雄地方法院檢察署履勘筆錄及現場模擬拍攝相片18張在卷可
    參（偵一卷第54-65 頁）；又被害人乙○○確因本件事故，
    經送高新醫院嗣轉至高雄醫學大學附設中和紀念醫院進行急
    救，仍受有胸髓損傷併雙下肢癱瘓，屬重度殘障，致毀敗乙
    ○○二肢之機能而受重傷害，有高新醫院病歷及高雄醫學大
    學附設中和紀念醫院病歷暨診斷證明書附卷可資佐證（偵一
    卷第4 、5 頁、23-26 頁反面、原審審交易卷第27、41-83
    頁）。是被害人乙○○顯因本件事故，而受有上開重傷害之
    事實甚明。
  (二)證人即盛楠公司丙○○業於偵查及原審審理中證稱：本件行
    前安全教育的內容，於案發前一天在公司的黑板就已經有寫
    明，並交代工人搬運這些塑膠板比較危險，不可以去碰塑膠
    板，由堆高機去搬運就好了，貨主有跟我說他的貨是塑膠板
    會滑，15天前就告知我了，我在白板上有記載「日勝一企業
    有限公司、時間、用紅色簽字筆括號註記危險」等語，這種
    東西作業時會滑動有危險，而我不知道塑膠板在國外裝載如
    何，過去作業時從貨櫃上面接往下面時，由甲○○操縱堆高
    機，因為甲○○比較有經驗，由其帶領，本次所載的貨櫃需
    要2 人作業，堆高機操作員絕對不能讓輔佐人站在堆高機上
    面，他們平常就知道不行，若輔助人站在堆高機上面時，現
    場操作員看到時要把他叫開，公司平常有教導這是很危險行
    為，人不可以站在堆高機的牙上，但如果有經過師傅的指示
    ，且貨物是很輕的東西不會傷到人，輔助人才可以站在那邊
    用雙手按一下，但本次這種東西就不行，駕駛員有看到在人
    站在堆高機上面時，一定要把他叫開等語（偵一卷第15至17
    頁、原審卷第22、30-31 頁）。是本件被告駕駛堆高機搬運
    上開塑膠板，如遇他人站在堆高機上面時，應先停車並先請
    站在堆高機上之人離開，始能繼續作業甚明。
  (三)另就卷附相片觀之，被告案發時操作堆高機，雖係頭向後轉
    ，而目視後方之通道，以倒退之方式行進；惟本件被害人乙
    ○○站上堆高機時，係站立於堆高機之操作牙叉上面靠近駕
    駛座之位置；被告依其經驗，理應注意駕駛堆高機倒車時，
    除應注意車後狀況有無走動之人員，亦應注意堆高機正前方
    週遭或操作牙板上面，有無其他人員靠近或站在堆高機牙叉
    上面，且客觀上稍加留意即可發現，詎被告均未為上開防範
    危險發生之行為，仍繼續率然倒車，而依當時狀況又無不能
    注意之情形，竟疏未注意終致肇事；又被告之業務過失駕駛
    行為，與被害人乙○○之上開重傷害之結果間，亦具有相當
    因果關係。事證明確，被告因業務過失傷害人致重傷之犯行
    ，堪以認定。
三、本件被告係盛楠公司之堆高機駕駛員，為從事駕駛業務之人
    ，其於執行職務中，因過失致人受重傷，均如前述。核其所
    為，係犯刑法第284 條第2 項後段之業務過失傷害人致重傷
    罪。本件被害人乙○○為協助搬運塑膠板，雖擅自站立在被
    告駕駛之堆高機牙叉上，而與有過失，惟仍不能解免被告之
    上開罪責。
四、原審認被告罪證明確，因而適用刑法第284 條第2 項後段、
    第41條第1 項前段，刑法施行法第1 條之1 規定，並審酌被
    告過失程度之輕重，及本件犯罪手段、所生危害及被告犯罪
    後尚未與被害人達成和解，尚未賠償被害人等一切情狀，量
    處有期徒刑6 月，另考量被告係搬運貨物為業，家庭經濟狀
    況小康等情，並諭知以新臺幣1000元折算1 日之易科罰金折
    算標準。其認事用法，核無不合，量刑亦尚允當。被告上訴
    意旨以量刑過重；公訴人上訴意旨指摘原判決量刑過輕為由
    ，均指摘原判決不當，為無理由，均應予駁回。
五、被告未曾受有期徒刑以上刑之宣告，有台灣高等法院被告前
    案紀錄表在卷可按。其嗣被盛楠公司辭退後，現在於前鎮碼
    頭工作，父親已逝，全家生計胥賴其一人負擔，此次雖因工
    作疏失致罹刑章，惟其過失程度不重，經此偵審教訓，應已
    知所警惕而無再犯之虞，本院認對其刑之宣告以暫不執行為
    適當，爰併諭知緩刑2 年，以啟自新。惟為求衡平，並斟酌
    被告涉案之程度及被害人傷勢非輕各情，併宣告支付被害人
    乙○○新台幣12萬元之損害賠償。
六、據上論斷，應依刑事訴訟法第368 條，刑法第74條第1 項第
    1 款、第2 項第3 款，判決如主文。
本案經檢察官林敏惠到庭執行職務。
中    華    民    國    98    年    5     月    19    日
                  刑事第七庭    審判長法  官  莊飛宗
                                      法  官  邱明弘
                                      法  官  陳明富
以上正本證明與原本無異。
本件判決不得上訴。
中    華    民    國    98    年    5     月    19    日
                                      書記官  劉鴻瑛
附錄本判決論罪之法條：
刑法第284 條第2 項
從事業務之人，因業務上之過失傷害人者，處1 年以下有期徒刑
、拘役或1 千元以下罰金，致重傷者，處3 年以下有期徒刑、拘
役或2 千元以下罰金。


司法院資訊處製作；財團法人民間司法改革基金會備份。
